臺灣臺中地方法院刑事判決　　　　　　 100年度訴字第2468號
公　訴　人　臺灣臺中地方法院檢察署檢察官
被　　　告　楊武輝
上列被告因違反藥事法等案件，經檢察官提起公訴（100年度偵
字第18080 號），本院依簡式審判程序，判決如下：
    主    文
楊武輝明知為禁藥而轉讓，累犯，處有期徒刑柒月。
    犯罪事實
一、楊武輝前因違反肅清煙毒條例等2 罪，經本院以84年度訴字
    第2860號判決分別處以有期徒刑8 月、2 年6 月；復因違反
    麻醉藥品管理條例等2 罪，經本院以85年度訴字第781 號判
    決分別處以有期徒刑9 月、5 年2 月，再經臺灣高等法院臺
    中分院以85年度上訴字第1479號、最高法院以86年度台上字
    第948 號判決駁回上訴確定。另犯竊盜、偽造文書等3 罪，
    分別經本院以92年度易字第2071號判決處以有期徒刑1 年、
    92年度易字第1266號判決處以有期徒刑4 月、92年度易字第
    2104號判決處以有期徒刑3 月確定。前開違反肅清煙毒條例
    等2 罪，嗣經裁定減刑並定應執行刑為有期徒刑1 年3 月，
    麻醉藥品管理條例等2 罪，經裁定減刑（除所處有期徒刑5
    年2 月不得減刑外）並定應執刑為有期徒刑5 年2 月15日確
    定，以及上開竊盜、偽造文書等3 罪，經裁定減刑並定應執
    行刑為有期徒刑8 月15日確定。上開各罪接續執行（違反肅
    清煙毒條例、麻醉藥品管理條例4 罪部分，前經執行後假釋
    付保護管束因遭撤銷，執行殘刑2 年5 月15日），而於民國
    97年3 月22日執行完畢。詎仍不知警惕，明知甲基安非他命
    為毒品危害防制條例第2 條第2 項第2 款列管之第二級毒品
    ，並經行政院衛生署明令公告禁止使用，屬藥事法第22條第
    1 項第1 款所稱之禁藥，不得非法轉讓，竟基於轉讓禁藥之
    接續犯意，於100 年4 月20日上午某時許及同日18時許，在
    臺中市梧棲區○○○路30號6 樓「銘洋報關行」附近，接續
    無償提供約僅可施用1 次份量之甲基安非他命予蔡國卿施用
    。嗣於100 年5 月11日6 時20分許，經行政院海岸巡防署海
    岸巡防總局中部地區巡防局苗栗機動查緝隊及臺中市政府警
    察局第一分局，持本院核發之100 年度聲搜字第1528號搜索
    票，前往楊武輝在臺中市○○區○○路22巷19號11樓居所執
    行搜索，並扣得甲基安非他命2 包（驗餘淨重分別為0.1714
    公克、0.0728公克）等物品。
二、案經臺灣臺中地方法院檢察署檢察官自動檢舉偵查起訴。
    理    由
一、被告楊武輝所犯係法定刑為死刑、無期徒刑、最輕本刑為3
    年以上有期徒刑以外之罪，於準備程序進行中被告就被訴事
    實為有罪陳述，由受命法官告知簡式審判程序要旨並聽取其
    與檢察官之意見，經被告同意適用簡式審判程序後，本院亦
    認無不得或不宜改依簡式審判程序進行之處，爰依刑事訴訟
    法第273 條之1 第1 項、第284 條之1 規定，本院合議庭裁
    定由受命法官獨任進行簡式審判程序，合先敘明。
二、上開犯罪事實，業據被告楊武輝於偵訊、本院準備程序及審
    理時均坦承不諱，核與證人蔡國卿於警、偵訊具結證述情節
    大致相符，且被告楊武輝與證人蔡國卿確於100 年4 月20日
    18時許曾相約見面一節，亦有被告楊武輝所持用行動電話門
    號0000000000與證人蔡國卿持用行動電話門號0000000000之
    通訊監察譯文1 份在卷可按。足徵被告自白核與事實相符，
    堪予採信，本件事證已臻明確，被告前揭犯行，洵堪認定。
三、按甲基安非他命業經行政院衛生署於69年12月8 日以衛署藥
    字第301124號公告自69年12月8 日起禁止輸入、製造，自70
    年6 月1 日起禁止販賣，更於75年7 月11日以衛署藥字第59
    7627號公告一概禁止使用，並在79年10月9 日以衛署藥字第
    904142號函明令公告列為禁藥。次按甲基安非他命雖同屬毒
    品危害防制條例第2 條第2 項第2 款所定之第二級毒品，被
    告轉讓甲基安非他命之行為，亦合於該條例第8 條第2 項轉
    讓第二級毒品罪之處罰規定。然藥事法第83條第1 項之「明
    知為偽藥或禁藥，而轉販賣、供應、調劑、運送、寄藏、牙
    保、轉讓或意圖販賣而陳列者，處7 年以下有期徒刑，得併
    科新臺幣500 萬元以下罰金」規定，係於93年4 月21日修正
    公布，同年月23日施行，其法定刑較毒品危害防制條例第8
    條第2 項所定之法定刑「6 月以上5 年以下有期徒刑得併科
    新臺幣70萬元以下罰金」為重。毒品之範圍尚包括影響精神
    物質與其製品，藥事之管理非僅止於藥品之管理，毒品未必
    係經公告之禁藥，禁藥亦非必為毒品，毒品危害防制條例與
    藥事法二者間，並無必然之特別法與普通法關係，故除有轉
    讓之第二級毒品達毒品危害防制條例第8 條第6 項之一定數
    量，經依法加重之法定刑較藥事法第83條第1 項之法定刑為
    重之情形外，因藥事法第83條第1 項為後法，且為重法，應
    優先適用藥事法處罰（臺灣高等法院暨所屬法院94年法律座
    談會刑事類提案第8 號結論，最高法院96年度臺上字第3582
    號判決意旨參照）。又轉讓第二級毒品達淨重10公克以上者
    ，加重其刑至二分之一，轉讓持有毒品加重其刑之數量標準
    第2 條第1 項第2 款規定甚明。經查，被告無償轉讓證人蔡
    國卿施用之禁藥甲基安非他命之數量，既僅係供證人蔡國卿
    施用甲基安非他命1 次，足認被告轉讓禁藥甲基安非他命予
    證人蔡國卿之數量非多，且衡諸施用甲基安非他命之人，通
    常施用1 次之劑量，當不致達淨重10公克，是本件既無證據
    可資證明被告轉讓禁藥甲基安非他命達淨重10公克，自不得
    依毒品危害防制條例第8 條第6 項規定加重其刑。是核被告
    楊武輝所為，係犯藥事法第83條第1 項之轉讓禁藥罪。被告
    因轉讓而持有屬於禁藥之第二級毒品之低度行為，為其轉讓
    之高度行為所吸收，不另論罪。另按接續犯係指如數行為於
    同時同地或密切接近之時地實施，侵害同一之法益，各行為
    之獨立性極為薄弱，依一般社會健全觀念，在時間差距上，
    難以強行分開，在刑法評價上，以視為數個舉動之接續施行
    ，合為包括之一行為予以評價，較為合理。本件被告於100
    年4 月20日上午某時許及同日18時許、同在前開「銘洋報關
    行」附近，接續將其持有之禁藥甲基安非他命先後轉讓予證
    人蔡國卿施用，在時間及空間上具有密切之關連性，且轉讓
    之對象一致，係侵害同一法益，應視為數個舉動接續施行之
    接續犯，屬單純一罪。又被告有如犯罪事實欄所載之前科紀
    錄，甫於97年3 月22日執行完畢等情，有臺灣高等法院被告
    前案紀錄表1 份在卷可稽，其受有期徒刑執行完畢後，5 年
    內故意再犯本件有期徒刑以上之罪，為累犯，應依刑法第47
    條第1 項規定加重其刑。爰審酌毒品不僅危害施用者之身心
    健康，亦間接破壞社會治安，被告轉讓毒品予他人，使受讓
    之施用毒品者更加產生依賴性，其行為實屬不當，惟其犯後
    坦承犯行，態度尚可，且其與證人蔡國卿係朋友關係，而無
    償轉讓少量甲基安非他命以供施用之動機，及被告轉讓數量
    尚微，其此部分行為所生危害非鉅，暨斟酌被告為國中畢業
    之智識程度與生活狀況為勉持（見警詢筆錄受詢問人欄）等
    一切情狀，量處如主文所示之刑，以資懲儆。
四、至行政院海岸巡防署海岸巡防總局中部地區巡防局苗栗機動
    查緝隊於100 年5 月11日扣得之透明結晶2 包，經送行政院
    衛生署草屯療養院鑑定結果，確檢出第二級毒品甲基安非他
    命成分（含包裝袋2 個，驗餘淨重分別為0.1714公克、0.07
    28公克），此有卷附該院鑑定書1 紙可查（偵卷第126 頁）
    屬違禁物，惟被告於100 年5 月12日偵訊時業已陳稱：扣案
    毒品甲基安非他命我是在100 年5 月6 、7 日左右，以1 萬
    元代價購得1 錢甲基安非他命等語（偵卷第85頁反面），難
    認扣案之甲基安非他命2 包乃被告於100 年4 月20日用以轉
    讓予蔡國卿之物，而應係另行購入，復查無證據證明為被告
    持以犯本件轉讓禁藥罪所用之物，自不得宣告沒收之，附此
    敘明。
據上論斷，應依刑事訴訟法第273 條之1 第1 項、、第284 條之
1 、第299 條第1 項前段，藥事法第83條第1 項，刑法第11條前
段、第47條第1 項，判決如主文。
本案經檢察官詹益昌到庭執行職務。
中    華    民    國  100     年    10    月    11    日
                  刑事第十五庭  法  官   王品惠
以上正本證明與原本無異。
如不服本判決應於收受送達後10日內向本院提出上訴書狀，並應
敘述具體理由；其未敘述上訴理由者，應於上訴期間屆滿後20日
內向本院補提理由書（均須按他造當事人之人數附繕本）「切勿
逕送上級法院」。
                                書記官   蔡秋明
中    華    民    國  100     年    10    月    11    日
附錄本案論罪科刑法條：
藥事法第83條第1 項：
明知為偽藥或禁藥，而販賣、供應、調劑、運送、寄藏、牙保、
轉讓或意圖販賣而陳列者，處7 年以下有期徒刑，得併科新臺幣
5 百萬元以下罰金。